【裁判字號】    92,訴緝,21
【裁判日期】    920415
【裁判案由】    殺人未遂
【裁判全文】
臺灣桃園地方法院刑事判決                          九十二年度訴緝字第二一號
    公  訴  人  臺灣桃園地方法院檢察署檢察官
    被      告  戊○○
    指定辯護人  本院公設辯護人  丁○○
右列被告因殺人未遂案件，經檢察官提起公訴（九十年度偵字第一七七六四號），本
院判決如左：
    主  文
戊○○連續傷害人之身體，累犯，處有期徒刑貳年。
扣案西瓜刀壹把沒收。
    事  實
一、戊○○前於民國八十五年間因詐欺案件，經本院於八十六年十月十五日以八十六
    年易字第五０五號判決判處有期徒刑六月，於八十六年十二月二十九日確定，而
    於八十七年五月二十一日執行完畢。詎猶不知警惕，於九十年十月十八日十五時
    許，在桃園縣新屋鄉○○○路○段六四一號，因不滿丙○○夥同甲○○、乙○○
    向其索討債務過急，雙方因此發生口角，戊○○竟憤而取出其所有置放於房間內
    之西瓜刀一把，基於傷害人身體之概括犯意，先揮刀砍向甲○○，甲○○舉左手
    抵擋後，左肩又遭砍傷一刀，因之受有左肩裂傷三乘以０點五乘以０點五公分、
    左肘裂傷十乘以０點五乘以一點五公分、左尺骨近端開放性骨折等多處傷害，戊○○見甲○○受傷逃出後並未追擊，繼而將緊抱於背後之乙○○摔倒在地，再持
    刀對之揮砍，乙○○奪刀未果左拇指先遭割傷，以右臂格擋一刀後，又遭砍傷背
    部等處，該西瓜刀並於砍擊乙○○背部時斷為兩截，致乙○○因此受有左肩挫傷
    十二乘以三公分、右臂裂傷二十乘以０點三乘以０點五公分、下背裂傷十乘以０
    點五乘以０點五公分、左拇指裂傷併肌腱斷裂三乘以０點五乘以一公分等多處傷
    害，戊○○即行罷手，並任令丙○○載送甲○○、乙○○二人就醫。嗣於同日十
    七時許，在桃園縣楊梅鎮○○路一九六號天成醫院，為警查獲，並於新屋鄉○○○路○段六四一號內，扣得上開西瓜刀一把。
二、案經被害人甲○○、乙○○告訴暨桃園縣警察局楊梅分局報請臺灣桃園地方法院
    檢察署檢察官偵查起訴。
    理  由
一、訊據被告戊○○固坦承於右揭時地持西瓜刀一把，砍傷甲○○、乙○○二人之事
    實，惟矢口否認有何傷害之犯行，辯稱：因甲○○、乙○○衝入儲藏室，由其一
    人將其手臂反折至背後，頭往下壓，並槌打其頭、背部，伊隨手抓一工具往後揮
    ，因當時燈光昏暗，不知拿到的是刀子，且於甲○○等鬆手後，即停止揮砍，不
    知揮了幾刀，而乙○○背部應是被鐵釘所傷云云。經查：
（一）被告右揭傷害之犯行，業據告訴人甲○○、乙○○於警訊及本院審理時指訴明
      確，核與證人丙○○證述之情節相符，且有天成醫院驗傷診斷書二紙及照片一
      張附卷可稽，並有西瓜刀一把扣案足佐，而由告訴人傷勢多集中於手、肘部等
      情觀之，顯係防衛被告刀砍所致，況告訴人乙○○尚受有下背裂傷十乘以０點
      五乘以０點五公分之傷害，倘非被告蓄意為之，又如何能在反手持刀向後揮砍
      之情況下，傷及告訴人之背部，上開所辯，顯係事後卸責之詞，要難採信。
（二）次按行為人為行為當時，主觀上是否有殺人之故意，除應斟酌其使用之兇器種
      類，攻擊之部位、行為時之態度、表示之外，尚應深入觀察行為人與被害人之
      關係、衝突之起因、下手力量之輕重，被害人受傷情形及行為人事後之態度等
      各項因素，綜合予以研析，以為憑斷。經查：告訴人甲○○、乙○○於訊問中
      固均指稱：被告係持西瓜刀朝其頭部砍來，有致其等於死地之故意等語，然告
      訴人二人所受傷害均集中於上肢、後背等部位，均非屬人身要害。況被告持刀
      砍傷甲○○、乙○○等人之原因，僅因不滿告訴人等催討債務過急而已，彼此
      間實無深仇大恨存在，亦乏非置其等於死地不可之理由，再參以被告於告訴人
      甲○○遭砍傷後並末追擊，而告訴人乙○○更於刀砍前後均倒臥在地，已無反
      抗之餘地，倘被告果真意在欲取人性命，以乙○○所處位置之惡劣，當非難事
      ，然被告竟捨上開有利之形勢於不用，未再施以致命之砍擊，甚且任令甲○○
      、乙○○離去就醫，顯係基於傷害意思行兇，尚無殺人之故意至為灼然。
（三）綜上所述，本件事證明確，被告犯行堪以認定，應依法論科。
二、核被告持西瓜刀砍傷告訴人甲○○、乙○○之所為，係犯刑法第二百七十七條第
    一項之傷害罪，公訴人認被告此部分涉有殺人未遂犯行，容有誤會，惟其基本社
    會事實同一，爰依刑事訴訟法第三百條之規定，變更其所引應適用法條。被告先
    後二次傷害之犯行，時間緊接，方法相同，觸犯構成要件相同之罪名，顯係基於
    概括犯意為之，為連續犯，應依刑法第五十六條之規定論以一罪並加重其刑。又
    被告前於八十五年間因詐欺案件，經本院於八十六年十月十五日以八十六年易字
    第五０五號判決判處有期徒刑六月，於八十六年十二月二十九日確定，而於八十
    七年五月二十一日執行完畢，此有臺灣高等法院被告全國前案紀錄表在卷可稽，
    被告於五年內再犯本件有期徒刑以上之罪，為累犯，應依法加重其刑。爰審酌被
    告僅因不滿告訴人索債之細故即持刀傷人、手段凶惡、致使告訴人所受傷勢非輕
    ，及其素行、智識程度、犯罪後猶飾詞狡辯、顯無悔意等一切情狀，罪量處如主
    文所示之刑，以示懲儆。
三、至扣案西瓜刀一把，係被告所有供本件犯罪所用之物，業據其供明在卷，應依刑
    法第三十八條第一項第二款宣告沒收，附此敘明。
據上論斷，應依刑事訴訟法第二百九十九條第一項前段、第三百條，刑法第五十六條
、第二百七十七條第一項、第四十七條、第三十八條第一項第二款，罰金罰鍰提高標
準條例第一條前段，判決如主文。
本案經檢察官楊挺宏到庭執行職務。
中      華      民      國    九十二    年      四      月     十五     日
                                臺灣桃園地方法院刑事第五庭
                                    法  官    丁  俊  成
右正本證明與原本無異。
如不服本判決，應於判決送達後十日內向本院提出上訴狀( 應附繕本 )，上訴於臺灣
高等法院。
                                    書記官    簡  慧  瑛
中      華      民      國    九十二    年      四      月    二十三    日
附錄本案論罪科刑依據之法條：
刑法第二百七十七條：
傷害人之身體或健康者，處三年以下有期徒刑、拘役或一千元以下罰金。
犯前項之罪因而致人於死者，處無期徒刑或七年以上有期徒刑；致重傷者，處三年以
上十年以下有期徒刑。


司法院資訊處製作；財團法人民間司法改革基金會備份。
